【裁判字號】    98,台上,7774
【裁判日期】    981224
【裁判案由】    妨害性自主
【裁判全文】
最高法院刑事判決            九十八年度台上字第七七七四號
上  訴  人  甲○○真實姓名、.
上列上訴人因妨害性自主案件，不服台灣高等法院高雄分院中華
民國九十六年九月二十八日第二審判決（九十六年度上訴字第三
０八號，起訴案號：台灣高雄地方法院檢察署九十五年度偵字第
一九七三０號），提起上訴，本院判決如下：
    主  文
原判決撤銷，發回台灣高等法院高雄分院。
    理  由
本件原判決認定上訴人甲○○（真實姓名、年籍詳卷）為Ａ女、
Ｂ男、Ｃ女（真實姓名、年籍均詳卷）之父，其明知Ａ女、Ｂ男
、Ｃ女均未滿十四歲，竟基於違反渠等意願而為猥褻之概括犯意
，連續：(一)、自民國八十九或九十年間起（即Ｃ女就讀幼稚園小
班時起）至九十五年四月二十三日晚間某時（不含九十五年三月
二十一日至同年月二十八日之住院治療期間），及九十五年四月
二十五日十六時許，在高雄縣○○鄉住處（正確地址詳卷）客廳
或房間內，不顧Ｃ女之反對，以強拉Ｃ女使其趴在自己身上，繼
則將手伸入Ｃ女衣褲內撫摸胸部、下體（陰道外部）等方式，違
反Ｃ女之意願，為猥褻行為多次。(二)、自九十一年九月起至九十
三年六月止（即Ｂ男就讀國小一、二年級時，起訴書誤載為九十
二年起至九十三年底止），在住處客廳內，以伸手隔著褲子猛抓
Ｂ男性器等方式，違反Ｂ男之意願，為猥褻行為多次。(三)、自九
十三年九月起至九十五年一月底某日止（即Ａ女就讀國小四年級
及五年級上學期時，起訴書誤載為至九十四年底止），在住處客
廳或房間內，以突然伸手隔著衣褲撫摸Ａ女之胸部或下體等方式
，而違反Ａ女之意願為猥褻行為得逞八次等情，因而撤銷第一審
關於強制猥褻部分之科刑判決，改判仍依修正前刑法連續犯規定
，從一重論處上訴人連續對十四歲以下之女子犯強制猥褻罪罪刑
，並諭知應於刑之執行前，令入相當處所，施以強制治療，期間
至治癒為止，但最長不得逾三年。固非無見。
惟查：(一)、現行刑事訴訟法通常程序之第二審採覆審制，應就第
一審判決經上訴之部分為完全重覆之審理。第二審法院於審判期
日，應依刑事訴訟法第三百六十四條規定，準用第一審審判之規
定，就卷內所有證據資料，重新踐行調查程序。對於卷內證據資
料有無證據能力，亦應本於職權調查審認，不受第一審判決所為
判斷之拘束。而被告以外之人於審判外之言詞或書面陳述，為傳
聞證據，依同法第一百五十九條第一項規定，除符合法律規定之
例外情形，原則上無證據能力。該等傳聞證據，在第一審程序中
，縱因當事人、辯護人有依同法第一百五十九條之五第一項規定
同意作為證據，或有該條第二項規定擬制同意作為證據而例外取
得證據能力之情形，然在第二審程序調查證據時，當事人或辯護
人非不得重新就其證據能力予以爭執或聲明異議，此時，第二審
法院即應重新審認其證據能力之有無，否則即難謂為適法。卷查
上訴人之辯護人於原審準備程序及審判期日調查證據時，即主張
卷附Ａ女手寫之字條十七張（原審稱為「手繪紙條」）係被告以
外之人於審判外之書面陳述，無證據能力（見原審卷第四十三、
六十八頁）。惟原判決竟以上訴人及第一審之辯護人於第一審審
理時同意作為證據為由，認上述證據應有證據能力云云（見原判
決理由壹、四、(二)），並採為不利於上訴人之論據之一，而未就
上開證據是否屬於傳聞證據？是否符合刑事訴訟法第一百五十九
條之一至之五所規定傳聞證據例外具有證據能力之情形？予以審
酌，遽行判決，自有可議。(二)、刑法上所謂之猥褻行為，係指性
交以外足以興奮或滿足性慾之一切色情行為而言，亦即須在客觀
上足以誘起他人性慾，在主觀上足以滿足自己性慾者，始屬相當
。原判決於理由貳、一、(二)內記載Ｂ男於警詢及偵查中分別陳稱
：「……印象最深的一次在國小一年級，某次我與姊姊、妹妹放
學後在一樓客廳玩，……，爸爸就叫我過去，說：我看看你『懶
叫』有沒有比較大支，我怕被打就走過去，爸爸就抓著我整個鳥
鳥，放掉後，我就快點上樓了」及「約國小一年級開始，爸爸會
隔著褲子摸我鳥鳥，約二、三次，我在家與姊妹一起玩，爸爸會
叫我過去，摸我鳥鳥一下就放掉」等語。Ｂ男上開陳述如果屬實
，上訴人係隔著褲子對Ｂ男之生殖器為短暫觸摸後隨即放手，並
無把玩搓揉等行為。則上訴人上開所為，究竟是否屬於在客觀上
足以誘起他人性慾，在主觀上足以滿足自己性慾之猥褻行為，抑
或僅為短暫性之不當觸摸行為，而不符刑法第二百二十四條強制
猥褻罪之構成要件，似非無斟酌之餘地。原判決未進一步調查釐
清，遽行判決，亦嫌率斷。上訴意旨指摘原判決不當，尚非全無
理由，應認原判決有撤銷發回更審之原因。
據上論結，應依刑事訴訟法第三百九十七條、第四百零一條，判
決如主文。
中    華    民    國  九十八  年   十二   月  二十四  日
                      最高法院刑事第五庭
                          審判長法官  陳  正  庸
                                法官  林  秀  夫
                                法官  宋      祺
                                法官  陳  祐  治
                                法官  林  瑞  斌
      本件正本證明與原本無異
                                      書  記  官
中    華    民    國  九十八  年   十二   月  二十八  日
                                                      v

司法院資訊處製作；財團法人民間司法改革基金會備份。
